臺灣彰化地方法院刑事判決　　　　　　　100年度訴字第799號
公　訴　人　臺灣彰化地方法院檢察署檢察官
被　　　告　黃共鵬
選任辯護人　吳天富律師
上列被告因家庭暴力罪之妨害自由案件，經檢察官提起公訴（10
0 年度偵字第2664號），本院判決如下：
   主  文
黃共鵬以加害生命、身體之事，恐嚇他人致生危害於安全，處有
期徒刑月，如易科罰金，以新臺幣壹仟元折算壹日。又以其他
非法方法，剝奪人之行動自由，處有期徒刑伍月，如易科罰金，
以新臺幣壹仟元折算壹日。應執行有期徒刑柒月，如易科罰金，
以新臺幣壹仟元折算壹日。扣案之七孔開山刀（含刀套）1 支，
沒收之。
    犯罪事實
一、黃共鵬、陳秀琴2 人係夫妻，於民國88年11月30日結婚，斯
    時起迄今（於100 年7 月12日經本院以100 年度婚字第152
    號案判決離婚，現上訴臺灣高等法院臺中分院審理中），2
    人之間即具有家庭暴力防治法第3 條第1 款所定之家庭成員
    關係。
二、黃共鵬、陳秀琴2 人於98年8 月31日至同年月4 日間某日凌
    晨3 時許（起訴書誤認係98年7 月間某日），在其等址設彰
    化縣彰化市○○街34巷9 號5 樓租屋處，因黃共鵬向陳秀琴
    索取新臺幣（下同）2 萬元不成後，兩人因而發生爭執，黃
    共鵬竟基於恐嚇危害安全之犯意，出言恫稱：「是不是外面
    有男人，大家一起死」等語，而以此加害生命、身體之事，
    使陳秀琴心生畏懼，並致生危害於安全。又接續於同日凌晨
    4 時許，黃共鵬在負氣之下，承前恐嚇危害安全之接續犯意
    ，趁未入睡之陳秀琴與其等已入睡之女兒黃○玟、黃○茹（
    均91年次，年籍、姓名詳卷內資料）同床睡覺之際，先在廚
    房將木炭以瓦斯點燃後放置在鐵盆（烤肉時裝木炭之鐵盆）
    內，再將裝有點燃後木炭之鐵盆移置在陳秀琴臥室內，隨即
    將房門關上離去，而以此加害生命、身體之事，使陳秀琴心
    生畏懼，並致生危害於安全，陳秀琴見狀即迅速上前將炭火
    端至陽臺並以水澆熄點燃後之木炭。
三、黃共鵬於99年12月25日晚間6 時40分許，在址設彰化縣彰化
    市○○路177 之4 號4 樓住處，因酒後向陳秀琴求歡遭拒而
    心生不滿，竟基於剝奪陳秀琴行動自由之犯意，在上址房間
    內，先出言恫稱：「妳累什麼，就是外面有男人，我今天就
    要上，看妳怎麼樣……要給妳死，要死一起死，我如果不給
    妳死，妳就會去外面找男人」等語，以此加害生命之事脅迫
    陳秀琴，並隨即前往客廳拿其女兒黃○玟、黃○茹所有之跳
    繩（未扣案）1條及前往另1房間內拿其所有之七孔開山刀1
    支（即起訴書所載之砍刀，下均稱七孔開山刀），返回房間
    後，即以上開跳繩自陳秀琴手臂往其身體背後再往身體前方
    綁縛陳秀琴之身體（含雙手），以及持上開開山刀抵住陳秀
    琴脖子下方（胸口處），並持上開開山刀作勢揮砍，同時出
    言恫稱：「要給妳死，要一起死」等語，以此方式非法剝奪
    陳秀琴之行動自由約3、4分鐘。適聽聞黃共鵬對陳秀琴恐嚇
    上開言詞之黃○玟、黃○茹前去察看見狀受到驚嚇，哭求黃
    共鵬：「爸爸把刀收起來，不要殺媽媽」等語，黃共鵬才放
    下開山刀及鬆開跳繩，離家外出。陳秀琴待黃共鵬離去後，
    隨即報警前來處理，經警於同晚6時50分許抵達現場，在上
    述住處內扣得黃共鵬所有之七孔開山刀（含刀套）1支。
四、案經彰化縣警察局彰化分局報告臺灣彰化地方法院檢察署檢
    察官偵查起訴。
    理  由
甲、證據能力部分：
一、按檢察官職司追訴犯罪，就審判程序之訴訟構造言，檢察官
    係屬與被告相對立之當事人一方，偵查中對被告以外之人所
    為之偵查筆錄，或被告以外之人向檢察官所提之書面陳述，
    性質上均屬傳聞證據。自理論上言，如未予被告反對詰問、
    適當辯解之機會，一律准其為證據，似有違當事人進行主義
    之精神，對被告之防禦權亦有所妨礙；然而現階段刑事訴訟
    法規定檢察官代表國家偵查犯罪、實施公訴，必須對於被告
    之犯罪事實負舉證之責，依法其有訊問被告、證人及鑑定人
    之權，證人、鑑定人且須具結，而實務運作時，偵查中檢察
    官向被告以外之人所取得之陳述，原則上均能遵守法律規定
    ，不致違法取供，其可信性極高，為兼顧理論與實務，乃於
    修正刑事訴訟法時，增列第159條之1第2項，明定被告以外
    之人（含被害人、證人等）於偵查中向檢察官所為陳述，除
    顯有不可信之情況者外，得為證據，並於92年9月1日施行（
    最高法院94年度臺上字第7416號判決意旨參照）。又詰問權
    係指訴訟上當事人有在審判庭輪流盤問證人，以求發現真實
    ，辨明供述證據真偽之權利，其於現行刑事訴訟制度之設計
    ，以刑事訴訟法第166條以下規定之交互詰問為實踐，屬於
    人證調查證據程序之一環；與證據能力係指符合法律所規定
    之證據適格，而得成為證明犯罪事實存在與否之證據資格，
    性質上並非相同。偵查中檢察官為蒐集被告犯罪證據，訊問
    證人旨在確認被告嫌疑之有無及內容，與審判期日透過
    當事人之攻防，調查證人以認定事實之性質及目的，尚屬有
    別。偵查中訊問證人，法無明文必須傳喚被告使之得以在場
    ，刑事訴訟法第248條第1項前段雖規定：「如被告在場者，
    被告得親自詰問」，事實上亦難期被告有於偵查中行使詰問
    權之機會。此項未經被告詰問之被告以外之人於偵查中向檢
    察官所為之陳述，依刑事訴訟法第159條之1第2項之規定，
    原則上屬於法律規定為有證據能力之傳聞證據，於例外顯有
    不可信之情況，始否定其得為證據。是得為證據之被告以外
    之人於偵查中所為之陳述，因其陳述未經被告詰問，應認屬
    於未經合法調查之證據，並非無證據能力，而禁止證據之使
    用。此項詰問權之欠缺，非不得於審判中由被告行使以補正
    ，而完足為經合法調查之證據。倘被告於審判中捨棄詰問權
    ，或證人客觀上有不能受詰問之情形，自無不當剝奪被告詰
    問權行使之可言（最高法院96年度臺上字第4064號判決要旨
    參照）。經查，證人即被害人陳秀琴在檢察官偵查時（偵卷
    第27頁至28頁、第31頁至33頁），係以證人之身分，經檢察
    官告以具結之義務及偽證之處罰，經其具結，而於負擔偽證
    罪之處罰心理下所為，係經以具結擔保其證述之真實性；證
    人即被告之女兒黃○玟、黃○茹在檢察官偵查時（偵卷第31
    頁至33頁），亦以證人之身分，經檢察官告以雖無庸具結及
    但仍應據實陳述；況且上開證人分別於檢察官訊問時之證述
    ，並無證據顯示係遭受強暴、脅迫、詐欺、利誘等外力干擾
    情形，或在影響其等心理狀況致妨礙其等自由陳述等顯不可
    信之情況下所為，且前揭證人均經被告及其辯護人在本院審
    理中行使對質詰問權，補正詰問程序，而完足為合法調查之
    證據，依上開說明，前開證人分別於偵查中之證言，自均具
    有證據能力。
二、又按被告以外之人（包括證人、鑑定人、告訴人、被害人及
    共同被告等）於審判外之陳述雖不符刑事訴訟法第159條之1
    至之4之規定，而經當事人於審判程序同意作為證據，法院
    審酌該言詞陳述或書面陳述作成時之情況，認為適當者，亦
    得為證據，刑事訴訟法第159條之5第1項定有明文。其立法
    意旨在於傳聞證據未經當事人之反對詰問予以核實，原則上
    先予排除。惟若當事人已放棄反對詰問權，於審判程序中表
    明同意該等傳聞證據可作為證據，基於尊重當事人對傳聞證
    據之處分權使訴訟程序得以順暢進行，上開傳聞證據則有證
    據能力（最高法院94年度臺上字第4890號判決要旨參照）。
    且按當事人、代理人或辯護人於法院調查證據時，知有第
    159條第1項不得為證據之情形，而未於言詞辯論終結前聲明
    異議者，視為有前項之同意，刑事訴訟法第159條之5定有明
    文。亦即，傳聞證據未經當事人之反對詰問予以核實，原則
    上先予排除，惟若當事人已放棄詰問或未聲明異議，基於證
    據資料愈豐富，愈有助於真實發現之理念，且強化言詞辯論
    主義，法院自可承認該傳聞證據例外擁有證據能力。經查，
    證人即被害人陳秀琴於警詢中之陳述（偵卷第7頁至9頁）、
    證人即被告之女兒黃○茹、黃○玟出具之書面陳述各1紙（
    本院100年度家護字第43號卷第10頁至11頁）、本院100年度
    家護字第43號民事通常保護令（偵卷第10頁至11頁）、彰化
    分局莿桐派出所扣押筆錄（偵卷第12頁至13頁）、彰化分局
    莿桐派出所扣押物品目錄表（偵卷第14頁）、汽車買賣合約
    書（本院卷第58頁）、離婚協議書（本院卷第57頁），經檢
    察官、被告及其辯護人均同意作為證據（見本院卷第54頁、
    第104頁及反面），又本院審酌該等證據作成時之情況，並
    查無其他不法之情狀，足認為得為本案之證據，依刑事訴訟
    法第159條之5之規定，有證據能力。
三、卷附之木炭照片2張（偵卷第16頁）、現場跳繩及七孔開山
    刀照片2張（偵卷第17頁）、被害人照片1張（本院卷第33
    頁）、手機簡訊照片10張（本院卷第60頁至62頁），均係屬
    機械性紀錄特徵，也就是認識對象的是照相鏡頭，透過鏡頭
    形成的畫面映寫入膠卷，然後還原於照相紙上，故照相中不
    含有人的供述要素，在現實情形與作為傳達結果的照相，在
    內容上的一致性是透過機械的正確性來加以保障的，在照相
    中，並不存在人對現實情形的知覺、記憶，在表現時經常可
    能發生的錯誤（如知覺的不準確、記憶隨時間推移而發生的
    變化），故照相當然是非供述證據，並無傳聞法則之適用，
    惟卷附上開照片既係透過相機拍攝後經沖印所得，且與本案
    犯罪事實具有關聯性，且被告及其辯護人對於卷內所附之上
    揭照片亦未主張係執法人員違法取得，經查又無不得作為證
    據之事由，依法自得作為證據，而有證據能力（最高法院97
    年度臺上字第3854號判決意旨參見）。
四、扣案物品七孔開山刀1支，因非屬供述證據而無傳聞法則之
    適用，復係由員警依法定程序合法所扣得，且與本案犯罪事
    實具有關聯性，而被告及其辯護人於本院審理時對於員警查
    扣之過程亦未表示異議，主張係執法人員違法取得，經查又
    無不得作為證據之事由，依法自得作為證據，而有證據能力
    。
乙、實體部分：
一、認定犯罪事實所憑之證據及理由：訊據被告黃共鵬矢口否認
    有何恐嚇及剝奪他人行動自由之犯行，辯稱：伊與陳秀琴2
    人差20幾歲，疼她疼得要命，不會傷害她，…伊沒有在伊的
    小朋友讀小學2 年級期間的某天晚上凌晨3 點多，在彰化縣
    彰化市○○街34巷9 號5 樓租屋處，向陳秀琴恐嚇說「是不
    是外面有男人？要死大家一起死！」，也沒有於同日4 點多
    ，把點燃的炭火拿進去陳秀琴的臥室，…照片中的木炭是中
    秋節烤肉留下來的，陳秀琴就用中秋節烤肉完的器具照個相
    做做樣子就做為證據，…於99年12月25日晚上6 點40分，在
    彰化市○○路177 之4 號4 樓住處，伊與陳秀琴吵架是因為
    她沒有叫伊去接機，所以伊生氣，還有看她的電話通聯紀錄
    ，有1 個人跟她打電話1 天最少打5 、6 次，伊看了那個才
    會生氣跟她講這樣，伊從來沒有說她外面有男人。…伊也沒
    有向陳秀琴恐嚇說「幹你娘，妳累什麼累，就是外面有男人
    ，我今天就要上，看妳怎麼樣，要給妳死，要死一起死，我
    如果不給妳死，妳就會去外面找男人」，老婆從大陸回來，
    老公高興的要死，哪裡會想要打她。…伊沒有拿跳繩從陳秀
    琴的前方往後方綁住陳秀琴的身體，讓陳秀琴無法行動自由
    ，也沒有拿扣案的刀子抵住陳秀琴的胸口，由上往下朝陳秀
    琴的胸口揮砍，伊沒有向陳秀琴恐嚇說「要給妳死、要一起
    死」云云。本院查：
（一）被告如何以犯罪事實欄二所示之言詞及行為，對被害人陳
      秀琴為恐嚇之犯行，業據證人即被害人於偵查中具結後證
      述：（問：黃共鵬98年7 月曾經燒炭經過？）答：燒炭那
      天我上完夜班3 點回到家，他就已經起來等著跟我要錢，
      是要2 萬元，我跟他說我沒有那麼多錢，我洗完澡就去跟
      小朋友一起睡，那時候我們是住在建和街的租屋處，到4
      點多時，我就有聽到開瓦斯聲音，我以為他肚子餓煮東西
      吃就沒有理會繼續睡覺，後來他就直接把已經用瓦斯燒起
      來的木炭放到我和小朋友睡的房間裡，我起來看到，就趕
      快把木炭移到房間外並把炭以水澆濕，…。（問：黃共鵬
      拿木炭進房間有無把門鎖起來？）答：有把門關起來，倒
      沒有上鎖等語（見偵卷第28頁）。於本院審理中到庭具結
      後證述：（問：98年7 月某日間，被告有把木炭放在妳的
      臥室裡是不是？）答：是。（問：當時的情形如何？）答
      ：我都是3 點下班，到彰化市○○街34巷9 號5 樓的家應
      該是凌晨3 點多，當時他跟我要2 萬元，我就說沒那麼多
      錢，我沒有給他，那天晚上就有吵架，他說我賺多少錢都
      不給他知道，說我在怕什麼，是不是外面有男人，爭吵之
      後我就不理他，我洗完澡差不多4 點多就去睡覺了。（問
      ：妳自己睡嗎？）答：我都跟2 個小朋友黃○玟、黃○茹
      一起睡。當時他吵的時候就說妳試看看，妳不給我的話，
      大家就一起死，我以為這只是講一講，結果他真的燒了炭
      拿進來，當時我還以為他在煮東西吃，開瓦斯聲音我有聽
      到，因為我才剛進去睡沒多久，然後他就把炭燒好放在我
      跟小朋友的房間，自己關門出去電腦間。（問：他燒了炭
      拿進來，妳有看到嗎？）答：有，還是我端出去，我拿到
      流理臺去澆水，然後把它放到廚房後面的陽臺。（問：在
      吵架那時候他怎麼跟妳說，說要一起自殺不要讓妳好過嗎
      ？）答：對，他說我如果不給他錢，他就不讓我好過。（
      問：有說要跟妳一起自殺嗎？）答：他說要一起死。（問
      ：他端炭進去，那個炭有著火嗎？火有燒起來嗎？）答：
      有。（問：他端著火已經點起來的炭進去，妳看了會不會
      害怕？）答：當然會害怕等語綦詳（見本院卷第81頁到83
      頁），此雖為被告所否認，然證人即被告之女黃○玟於本
      院審理中到庭證述：（問：妳有沒有看過爸爸拿著1 盆著
      火的木炭到媽媽的房間裡去？）答：沒有。（問：妳有沒
      有曾經有一天睡起來之後，在外面看到1 盆已經熄滅的木
      炭？）答：有。（問：那時候妳讀小幾？）答：大概2 年
      級。（問：妳隔天是在哪裡看到那1 盆已經澆熄的木炭？
      ）答：在廚房後面的陽臺等語（見本院卷第88頁）；證人
      即被告之女黃○茹於本院審理中亦到庭證述：（問：有沒
      有看過爸爸把點著火的木炭拿到妳跟妹妹、媽媽在彰化市
      ○○街34巷9 號5 樓臥室裡頭去？）答：沒有，因為我在
      睡覺。（問：有沒有曾經看過家裡有出現鐵盆裡裝著木炭
      的事情？）答：有。（問：妳看到鐵盆放著木炭，那個木
      炭是點著的還是熄滅的？）答：我早上起來有看到它在陽
      台，可是我晚上睡覺沒看到。（問：妳說妳前一天晚上睡
      覺沒看到，但是隔天早上起來看到那個木炭在陽臺，是不
      是？）答：是。（問：妳在木炭出現在陽臺的前一天晚上
      睡覺的時候有沒有聽見爸爸和媽媽在吵架？）答：有。（
      問：爸爸有沒有跟媽媽講什麼比較難聽的話？）答：三字
      經。（問：譬如說什麼？）答：「幹你娘」，還有「要全
      家一起死」。（問：就是爸爸媽媽吵架，然後隔天早上起
      來就在陽臺看到木炭了？）答：是等語（見本院卷第94頁
      到96頁）。綜上，依證人黃○玟、黃○茹之上開證述內容
      及卷附木炭照片2 張（見偵卷第16頁），顯見被害人之指
      訴應非憑空捏造而堪以採信。
（二）公訴意旨雖認被告所為犯罪事實欄二之犯行時間係98年7
      月間某日，惟證人即被害人於本院審理時證稱：（問：那
      是98年7 月間的事情嗎？）答：好像是小朋友快升3 年級
      的時候，是2 下還是2 上，時間太久了，忘記了。然後第
      二天早上7 點他就把2 個小朋友載出去，說不給他們讀書
      ，那天我有去學校跟小朋友的老師講，當時老師問我要不
      要報案或是通知里長說他不給小朋友上學，我說我覺得這
      樣會很沒面子，就拒絕了，結果過沒多久他就把小朋友送
      到學校，回到家裡之後他就生氣為什麼要到學校講。（問
      ：所以那時候不是暑假？）答：不是，是小朋友在讀書的
      時候。（問：是上學期還是下學期？）答：我真的忘記時
      間了。（問：為何妳在99年12月25日警詢筆錄說是98年7
      月份，7 月份是暑假呀？）答：時間我大概有記得，不是
      暑假，確定是上學的時候，因為我還去跟老師講等語。（
      見本院卷第83頁反面至84頁）；且證人即被告之女黃○玟
      於本院審理中亦證稱：（問：那時候妳讀小幾？）答：大
      概2 年級等語（見本院卷第88頁反面）；證人即被告之女
      黃○茹於本院審理中亦證稱：（問：是在妳讀書還是放假
      的過程？）答：讀書。（問：讀小幾？）答：小2 等語（
      見本院卷第97頁反面）；再參以被告於本院審理時陳稱：
      （問：你何時從建和路搬到林森路？）答：差不多1 、2
      年了，…。林森路是98年農曆7 月（國曆8 、9 月）搬過
      去的，搬家後遷戶口都是我老婆在用的，那時候我沒遷戶
      口等語（見本院卷第106 頁），而被告之女兒黃○玟、黃
      ○茹係於98年8 月31日起上小學2 年級，被害人於98年9
      月4 日即遷戶口至林森路之住處，該段時間確實是農歷7
      月期間，因此犯罪事實欄二之犯罪時間，推算應係98年8
      月31日至同年月4 日間某日，故公訴意旨認係98年7 月間
      某日，容有誤會，應予更正。又公訴意旨另認：被告係於
      該日凌晨4 時許，將木炭置於被害人之房間內，並出言恫
      稱：「是不是外面有男人，大家一起死」等語，然查，證
      人即被害人於偵查中雖證述：…後來他就直接把已經用瓦
      斯燒起來的木炭放到我和小朋友睡的房間裡，我起來看到
      ，就趕快把木炭移到房間外並把炭以水澆濕，當時他一邊
      端炭進來房間就一邊罵三字經，說我賺多少錢害怕他知道
      ，是不是外面有男人，還說要大家一起死，…。等語（見
      偵查卷宗第28頁），惟其嗣於本院審理時證述：（問：他
      把點著的炭拿進來臥室是不是？）答：是。（問：有無跟
      妳說什麼？）答：沒有，他放著關門就出去了，他不在那
      邊，他去對面那一間電腦的房間。（問：他端炭進來的時
      候，妳說妳有聽到他點瓦斯爐的聲音，妳還以為他在煮東
      西，妳可否確認一下他端炭進來的時候，他到底有沒有跟
      妳說什麼話？）答：就很生氣，就放下出去了，沒有說到
      什麼話，之前在吵架的時候有說。（問：最後一次跟妳確
      認，他端炭進來的時候，沒有跟妳說是不是外面有男人，
      大家一起死？）答：端炭進來的時候，我記得他沒有講什
      麼，是在吵架那時候有講等語在卷（見本院卷第81頁反面
      至第83頁），是被告端木炭進入被害人房間時，應無出言
      恐嚇之行為，被告出言恫稱：「是不是外面有男人，大家
      一起死」乙詞，應係同日凌晨3 時許雙方吵架時所為，公
      訴意旨此部分所認，容有誤會，附此敘明。
（三）又被告如何以犯罪事實欄三所示之行為，剝奪被害人之行
      動自由，業據證人即被害人於偵訊中具結後證述：（問：
      99 年12 月25日當天發生情形？）答：那天吃完晚餐約6
      點40分左右，我先生沒有吃飯只有喝酒，小朋友吃完飯以
      後，我先生就趕小朋友去客廳的和室房間待著，並要我去
      我們的房間，接著就要跟我上床，我說我很累不要，他就
      用台語說你在累什麼累，你是不是在外面有男人，接著就
      很粗魯地把我推到床上還扯我的衣服，他自己也脫到剩內
      褲，對著我說，他今天一定要上，接著就很粗魯，我就說
      哪有人這麼粗魯，我不肯時他就說今天要給我死，並說大
      家一起死，之後他就拿出他藏在房間裡的刀子，那把刀子
      是什麼刀子我不會說，但長度約有50-60公分，又去客廳
      拿小朋友的跳繩，接著就在房間拿跳繩綁我，他去拿跳繩
      時打開房門，因為小朋友有聽到我們2人吵架的聲音，就
      過來，小朋友也有看到他拿跳繩綁我，之後就高舉刀子作
      勢往我胸口砍過來，我及小朋友都嚇到，我拜託他把刀子
      收下來，小朋友也都拜託他不要殺媽媽，後來他就把刀子
      收起來，也有把跳繩解開，然後他就自己去撞牆，還說要
      開車出去撞死，講完約幾分鐘後他就自己開車出去，我就
      報警，警察就來處理，並且安排我到家暴中心暫住等語（
      偵卷第27頁至28頁）；於本院審理中到庭具結後證述：（
      問：扣案的砍刀妳有無看過？）答：有。（問：什麼時間
      、什麼地點、什麼情況下看到的？）答：在99年12月25
      日大概晚上6點40左右，在彰化市○○路177之4號4樓，…
      。然後大約6點40分左右，他可能喝了一點酒，他就很大
      聲的叫2個小朋友去房間睡覺，因為太早了，小朋友沒有
      那麼早睡覺，但因為很大聲，小朋友嚇到就去房間，我就
      在客廳看電視，他也是很大聲的叫我去房間，我不想在那
      裡吵，結果就去房間，他就對我有拉扯說他要做那一檔事
      。（問：要跟妳發生性關係嗎？）答：是。我說我有點累
      了，他就說妳外面是不是有男人、累什麼，然後他就開始
      動手，扯我的衣服，把我壓到床上，我說你不要對我這麼
      粗魯，他說妳外面有男人，我如果不讓妳死，妳就去外面
      偷男人，我就求他不要對我這麼粗魯，我說哪有人要做這
      種事情是這樣的，結果就吵架，吵很大聲，小朋友也沒有
      睡著，他就把房間門關起來，我就起來把房間門打開，他
      就生氣，接著就去客廳拿我2個女兒共用的跳繩，我不知
      道他刀放在哪裡，他進他自己的房間拿刀出來，然後就用
      跳繩從我的手臂往我的身體背後再往身體前方綑綁起來，
      然後把刀抵住我的脖子下方。（問：然後拿刀作勢往下揮
      ？）答：對。（問：往下揮之後有沒有跟妳說什麼？）答
      ：說要讓妳死、一起死「臺語」，然後我就哭，我說先把
      刀收起來，我們慢慢講，2個小孩子也在求說爸爸先把刀
      收起來不要殺媽媽、不要綁媽媽，然後他有幫我把繩子扯
      開，然後刀收起來。（問：被告用跳繩綁住妳的身體到最
      後把跳繩解開，大概經過多久的時間？）答：沒有多久，
      大約3、4分鐘左右等語綦詳（本院卷第84頁到88頁、第99
      頁）。核與證人即被告之女兒黃○玟於本院審理中之證述
      ：（問：剛才叔叔「指通譯」拿過去的砍刀，妳有沒有看
      過？）答：有。（問：妳有沒有看過爸爸拿著這個砍刀抵
      住媽媽脖子下面的胸口？）答：有。（問：當天妳看到的
      情形是怎麼樣？）答：我們吃完飯，爸爸就很大聲的叫我
      跟妹妹去睡覺。（問：吃完飯，爸爸很大聲的叫妳跟妹妹
      去睡覺，然後呢？）答：媽媽就在客廳講這麼早，幹麻要
      去睡覺，然後爸爸就在喝酒，就叫媽媽進去房間。（問：
      然後呢？）答：然後爸爸就叫媽媽進去房間，然後爸爸也
      進去房間，爸爸就把門關起來，然後就吵了一架。（問：
      他們吵架吵什麼妳有聽到嗎？）答：好像有罵三字經，因
      為房間有關起來，我有一些沒聽到。（問：那妳有聽到什
      麼話？）答：三字經。（問：三字經是「幹你娘」嗎？）
      答：對。（問：還有聽到什麼話？）答：「是不是外面有
      男人」。（問：之後呢？）答：我跟妹妹就進去媽媽房間
      ，爸爸就用跳繩綁媽媽，然後就拿刀子用媽媽胸口，做一
      個要砍媽媽的動作。（問：接下來呢？）答：我們就叫爸
      爸不要殺媽媽，爸爸就把刀拿開、跳繩解開，然後就出去
      撞牆，媽媽就在那時候報警等語（本院卷第89頁反面到94
      頁、第99頁）；以及證人即被告之女兒黃○茹於本院審理
      中之證述：（問：剛剛叔叔「指通譯」拿進去給妳們看的
      那個砍刀，妳有沒有看過？）答：有。（問：然後呢？）
      答：吃完飯之後，6點左右爸爸就很大聲叫我們去房間睡
      覺，爸爸就叫媽媽進去媽媽的房間，然後就吵了一架，可
      是我不知道在吵什麼，但是我確定他有罵三字經。（問：
      三字經講什麼？「幹你娘」是不是？）答：對。（問：爸
      爸還有講什麼妳有聽到的嗎？）答：「是不是外面有男人
      」。（問：爸爸還有對媽媽講什麼妳有聽到的？）答：還
      有一個是「讓全家一起死」。（問：之後呢？）答：我聽
      到那個，我就跟黃○玟去媽媽房間外面，可是門鎖著，我
      們很大聲敲著門，後來他才開門，然後我們就進去，他就
      去客廳拿跳繩，再去房間拿刀，再來媽媽房間，他就把跳
      繩綁在媽媽身上，刀指著媽媽胸口，距離媽媽的胸口差不
      多幾公分。他就把砍刀高高舉著，然後他的動作很像要砍
      下來。然後我們就求爸爸把刀放下，媽媽也求他把刀子放
      下來，然後他才放下來，之後他把刀跟跳繩藏在他的床底
      下等語（本院卷第96頁到99頁）。互核證人陳秀琴及黃○
      玟、黃○茹3人之證述內容均大致相符，且其3人於警詢時
      、偵查中及本院審理時之證述前後均大致一致，雖有些微
      細節所述不一，然對重要事實之描述並無明顯之歧異，顯
      然若非確有親身經歷此事，應無可能為此證述內容，是被
      告以言詞及持刀恐嚇、脅迫被害人，同時以跳繩綁住被害
      人的身體乙節，應堪以認定。
（四）再參以被告於本案審理時不斷重覆：看她的電話通聯紀錄
      ，有1 個人跟她打電話1 天最少打5 、6 次，那個對方1
      個月最少300 通，當然做老公的會生氣，…她在八大行業
      工作，當然外面有接觸一些人，有去外面吃飯什麼我也不
      敢亂講，…等語，顯然被告心中應已有懷疑被害人之交友
      狀況，因才會在本院審理中為如此之陳述。據此，上開證
      人陳秀琴、黃○玟、黃○茹等人證稱：被告與被害人吵架
      時，出口「幹你娘」、「是不是外面有男人」、「要給妳
      死，要一起死」等語，以此方式辱罵、恐嚇被害人乙節，
      尚非無據，應可認定。
（五）被告及辯護人雖以卷內的木炭照片係是中秋節烤肉留下來
      的，陳秀琴就用中秋節烤肉完的器具照個相做做樣子就做
      為證據乙詞置辯，然證人即被告之女黃○玟於本院審理時
      證稱：（辯護人問：你們中秋節的時候，爸爸有沒有烤過
      肉？）答：有。（辯護人問：烤肉的器具用完了之後，是
      不是都放在陽臺？）答：是去叔叔家烤的。（辯護人問：
      烤完之後，器具是不是都放在你們家的陽台？）答：沒有
      等語（本院卷第93頁反面），再參以98年之中秋節係98年
      10月3 日（農曆8月15 日），依照被告於審理中自陳：（
      問：你何時從建和路搬到林森路？）答：差不多1 、2 年
      了，林森路是用她的名字買的，現在被她賣掉了。林森路
      是98年農曆7 月（國曆8、9月）搬過去的等語（見本院卷
      第106 頁），則98年之中秋節被告及被害人等應已搬至林
      森路之住所，何以被害人仍會在建和路之租屋處陽臺，利
      用中秋節烤肉剩下之器具及炭火拍照？顯然被告及辯護人
      上開辯稱卷附之木炭照片係被害人利用中秋節烤肉之器具
      照個相做做樣子，故意誣陷被告乙節，並不可採。
（六）此外，被告及辯護人質疑被害人係因為取得身分證後，想
      要離婚，才會誣陷；證人黃○茹、黃○玟2 人係因為被被
      害人帶走，一定被被害人教唆要講什麼話，所以該3 人所
      證述之內容均不可採云云，然被告於本院審理時自陳：（
      問99年12月25日之前，你跟你2 個女兒的感情好不好？）
      答：都是我帶的，我對天發誓，沒有可以外面給車撞死，
      我和我2 個女兒感情很好。（問：跟太太感情好不好？）
      答：講坦白也是很好，她晚上回來累，我都幫她按摩，我
      不是亂講的，煮飯都是我在煮，她的衣服都是我幫她洗等
      語，既然被告與被害人及其女兒間之感情很好，顯然無仇
      恨怨隙，則證人即被害人陳秀琴自應無甘冒受偽證罪刑事
      追訴之風險而設詞構陷被告之理；證人黃○玟、黃○茹亦
      應無配合被害人設詞構陷被告之理，故證人3 人之證述內
      容均應堪以採信。
（七）至被告提出之汽車買賣合約書（本院卷第58頁），僅足以
      證明被告將車牌號碼6777-LF 號自小客車過戶至被害人名
      下之事實；離婚協議書（本院卷第57頁）、手機簡訊照片
      10張（本院卷第60頁至62頁），亦僅足以證明被害人於上
      開事件後，向被告提出離婚要求之事實，參照一般社會經
      驗，被害人經歷被告上開恐嚇、剝奪行動自由之暴力犯行
      後，因而向被告提出離婚之要求，自屬合理，尚難以此即
      認定被害人係為了離婚之目的，而虛構事實陷被告於罪。
      因此，被告提出之上開證據，均不足以用以證明被告無罪
      之認定。
（八）此外，並有證人即被告之女兒黃○茹、黃○玟出具之書面
      陳述各1 紙（本院100 年度家護字第43號卷第10頁至11頁
      ）、本院100 年度家護字第43號民事通常保護令1 紙（偵
      卷第10頁至11頁）、彰化分局莿桐派出所扣押筆錄1 份（
      偵卷第12頁至13頁）、彰化分局莿桐派出所扣押物品目錄
      表1 紙（偵卷第14頁）、現場七孔開山刀及跳繩照片2張
      （偵卷第17頁）、陳秀琴之照片1 張（本院卷第33頁）附
      卷可稽，此外，復有七孔開山刀1 支扣案可憑。綜上所述
      ，被告所辯應屬卸責之詞，不足採信，被告上開恐嚇及妨
      害自由犯行，堪以認定，應依法論科。
二、論罪情形：
（一）按家庭成員間實施身體或精神上不法侵害之行為，即屬「
      家庭暴力」；所稱家庭暴力罪者，謂家庭成員間故意實施
      家庭暴力行為而成立其他法律所規定之犯罪者，家庭暴力
      防治法第2 條第1 項、第2 項定有明文。查本件被害人陳
      秀琴係被告之配偶，2 人具有家庭暴力防治法第3 條第1
      款之家庭成員關係，被告上開犯行，係屬家庭暴力防治法
      第2 條第2 款所稱之家庭暴力行為而構成家庭暴力罪，惟
      因家庭暴力防治法對於家庭暴力罪並無科處刑罰規定，自
      應依刑法論科。
（二）核被告就犯罪事實欄二部分所為，係犯刑法第305 條之恐
      嚇危害安全罪；就犯罪事實欄三部分所為，係犯第302 條
      第1 項之剝奪他人行動自由罪。
（三）又被告於犯罪事實欄二所示之2 次恐嚇危害安全行為（1
      次言詞恐嚇行為，1 次燒炭恐嚇行為），係接續為之，其
      前後所實施各動作之獨立性極為薄弱，依一般社會健全觀
      念，在時間差距上，難以強行分開，仍屬組成犯罪行為之
      一部，在刑法評價上，應視為數個舉動之接續施行，而為
      包括之一罪，即均係於時空密接之情形以單一犯意之數個
      舉動接續進行，以實現一個犯罪構成要件，侵害同一法益
      ，為接續犯。
（四）又被告所為犯罪事實欄三所示之犯行，雖在剝奪被害人行
      動自由之過程中，有以恐嚇之方式為之，惟按刑法第30 2
      條之妨害自由罪，原包括私行拘禁或以其他非法方法剝奪
      人之行動自由而言，所謂非法方法，當包括強暴、脅迫等
      情事在內。故於私行拘禁或以其他非法方法剝奪人之行動
      過程中，有對被害人施加恐嚇行為，自屬包含於妨害行動
      自由之同一意念之中，縱其所為，合於刑法第305 條恐嚇
      危害安全罪之要件，仍應視為剝奪行動自由之部分行為，
      不另論以刑法第305 條之恐嚇危害安全罪（最高法院74
      年度臺上字第3404號判例、同院82年度臺上字第2554號、
      85年度臺上字第5736號判決意旨參照）。是被告該次剝奪
      被害人行動自由之過程，所為之恐嚇言語，應為其該次剝
      奪行動自由之部分行為，公訴人認被告此次行為應另成立
      恐嚇罪且與剝奪人行動自由罪間，有數罪關係，尚有誤會
      。
（五）再被告所犯上開恐嚇危害安全及剝奪他人行動自由間，犯
      意不同、構成要件有別，應分論併罰。
三、科刑情形：
（一）爰審酌被告不思理性解決家庭紛爭，因與被害人發生爭吵
      ，竟以言詞、燃燒木炭之方式恐嚇被害人，又剝奪被害人
      之行動自由，造成被害人身心受創，參以其犯罪動機、目
      的、生活狀況、智識程度，且其自警詢、偵訊、本院調查
      迄審理時均矢口否認犯行，犯後態度不良，迄今仍未獲得
      被害人之原諒等一切情狀，分別量處如主文所示之刑及諭
      知易科罰金之折算標準，並定其應執行之刑及諭知易科罰
      金之折算標準。
（二）至扣案之七孔開山刀1 支，為被告所有（本院卷第101 頁
      ）且供其犯本案剝奪人行動自由所用之物，爰應依刑法第
      38 條 第1 項第2 款、第3 項之規定宣告沒收之。至於未
      扣案之裝木炭之鐵盆1 個，係被害人所購買（本院卷81頁
      反面）；未扣案之跳繩1 條，已由被告贈與予黃○玟、黃
      ○茹2 人所有（本院卷第91頁反面、第97頁反面），均非
      被告所有之物，且非違禁物，爰均不予宣告沒收，附此敘
      明。
據上論斷，應依刑事訴訟法第299 條第1 項前段，刑法第305 條
、第302 條第1 項、第41條第1 項前段、第8 項、第51條第5款
、第38條第1 項第2 款、第3 項，刑法施行法第1 條之1 第1 項
、第2 項前段，判決如主文。
本案經檢察官張嘉宏到庭執行職務。
中    華    民    國    100     年   10    月   25    日
                  刑事第八庭  審判長法官  游秀雯
                              法      官  江彥儀
                              法      官  田德煙
以上正本證明與原本無異。
如不服本判決應於收受判決後10日內向本院提出上訴書狀，並應
敘述具體理由；其未敘述上訴理由者，應於上訴期間屆滿後20日
內向本院補提理由書（均須按他造當事人之人數附繕本）「切勿
逕送上級法院」。
告訴人或被害人對於判決如有不服具備理由請求檢察官上訴者，
其上訴期間之計算係以檢察官收受判決正本之日期為準。
中    華    民    國   100    年    10    月    26    日
                                      書記書  吳冠慧
附錄本判決論罪科刑法條：
刑法第302條：
私行拘禁或以其他非法方法，剝奪人之行動自由者，處五年以下
有期徒刑、拘役或三百元以下罰金。
因而致人於死者，處無期徒刑或七年以上有期徒刑，致重傷者，
處三年以上十年以下有期徒刑。
第一項之未遂犯罰之。
刑法第305條：
以加害生命、身體、自由、名譽、財產之事，恐嚇他人致生危害
於安全者，處二年以下有期徒刑、拘役或三百元以下罰金。